【裁判字號】    95,上訴,1252
【裁判日期】    950921
【裁判案由】    違反毒品危害防制條例
【裁判全文】
臺灣高等法院高雄分院刑事判決        95年度上訴字第1252號
上  訴  人
即  被  告  丙○○
                    號8 樓（另案在臺灣臺中監獄執行中）
指定辯護人  本院公設辯護人  甲○○
上列上訴人違反毒品危害防制條例案件，不服臺灣高雄地方法院
94年度重訴字第36號中華民國95年3 月31日第一審判決（起訴案
號：臺灣台中地方法院檢察署94年度偵字第1244號、移送原審法
院併辦案號：臺灣雲林地方法院檢察署94年度偵字第325 號），
提起上訴，本院判決如下：
     主  文
原判決關於販賣第二級毒品部分撤銷。
丙○○共同連續販賣第二級毒品，累犯，處有期徒刑玖年，褫奪
公權伍年。
扣案如附表1 編號1 所示之毒品，均沒收銷燬之；如附表1 編號
2 至編號6 所示之物，均沒收。犯罪所得新臺幣參佰萬元沒收，
如全部或一部不能沒收時，以其財產抵償之。
     事  實
一、丙○○前於民國88年間，因違反肅清煙毒條例及偽造文書等
    案件，分別經法院判處有期徒刑7 月及10月確定，經合併執
    行後，於89年8 月30日假釋期滿執行完畢。詎丙○○仍不知
    警惕，明知甲基安非他命為毒品危害防制條例第2 條第2 項
    第2 款所稱之第二級毒品，不得非法販賣，竟與不詳姓名年
    籍綽號「健仔」之成年男子，共同意圖營利，基於販賣甲基
    安非他命之犯意聯絡，由「健仔」負責販入毒品、與買家聯
    絡及商談毒品之交易價格與交付毒品之時間、地點後，再由
    丙○○騎乘車牌號碼ZUK-476 號機車1 部（為其父潘萬金所
    有），將毒品交付購買人，丙○○並以其租屋處高雄市前鎮
    區英德橫巷2 弄8 號作為藏放毒品之地點，及以其所有行動
    電話（門號0000000000號）1 支與「健仔」聯絡販賣毒品相
    關事宜之方式，共同販賣毒品牟利。丙○○遂自93年7 月初
    某日起至同年8 月下旬某日止，於「健仔」與不詳姓名之購
    買者接洽，且談妥每公斤新臺幣（下同）50萬元（半公斤25
    萬元）後，依「健仔」之指示，騎乘上開機車，先後連續7
    次，其中2 次為半公斤，另5 次為1 公斤，將毒品甲基安非
    他命，攜帶至高雄市○○路與二聖路口之公園，交付予不詳
    姓名年籍之已成年購買者，再由健仔收錢，前後共販賣6 公
    斤，總計販賣所得為300 萬元。「健仔」並以抵銷丙○○之
    前積欠「健仔」債務新台幣60,000元之方式，作為丙○○交
    付毒品予他人之報酬。嗣於93年8 月22日凌晨2 時30分許，
    員警接獲線報，認為丙○○涉嫌販賣毒品，至高雄市前鎮區
    英德橫巷2 弄8 號及丙○○之另租屋處高雄市前鎮區○○○
    路23號7 樓之2 進行埋伏，於同日凌晨3 時許，員警見時機
    成熟，在高雄市前鎮區○○○路23號騎樓，以另案拘提為由
    逮捕丙○○，並經丙○○同意後，至上開高雄市前鎮區英德
    橫巷2 弄8 號租屋處，查獲扣押如附表1 編號1 所示丙○○
    所持有欲販賣之毒品及如附表1 編號2 至編號6 所示丙○○
    所有供犯罪使用之物。
二、案經內政部警政署保安警察第三總隊第一大隊報告台灣高雄
    地方法院檢察署檢察官偵查，經台灣高雄地方法院檢察署檢
    察官呈請台灣高等法院檢察署令轉台灣台中地方法院檢察署
    檢察官提起公訴，嗣台灣台中地方法院判決管轄錯誤，移送
    臺灣高雄地方法院審理，並經台灣雲林地方法院檢察署檢察
    官函送臺灣高雄地方法院併案審理。
     理  由
壹、證據能力方面：
一、按被告之自白，非出於強暴、脅迫、利誘、詐欺、疲勞訊問
    、違法羈押或其他不正之方法，且與事實相符者，得為證據
    。刑事訴訟法第156 條第1 項定有明文。查上揭事實，已經
    上訴人即被告丙○○於本院審理中坦承不諱，且核與事實相
    符，詳如下述，依上開規定，自得為證據。
二、按被告以外之人於偵查中向檢察官所為陳述，除顯有不可信
    之情況者外，得為證據，同法第159 條之1 第2 項定有明文
    。偵查中對被告以外之人所為之偵查筆錄，或被告以外之人
    向檢察官所提之書面陳述，性質上均屬傳聞證據。惟現階段
    刑事訴訟法規定檢察官代表國家偵查犯罪、實施公訴，依法
    其有訊問被告、證人及鑑定人之權，證人、鑑定人且須具結
    ，而實務運作時，檢察官偵查中向被告以外之人所取得之陳
    述，原則上均能遵守法律規定，不致違法取供，其可信度極
    高，職是，被告以外之人前於偵查中已具結而為證述，除反
    對該項供述得具有證據能力之一方，已釋明「顯有不可信之
    情況」之理由外，不宜以該證人未能於審判中接受他造之反
    對詰問為由，即遽指該證人於偵查中之陳述不具證據能力。
    本件證人即本案查獲員警乙○○於檢察官偵查中之證述，係
    於檢察官前所為之陳述，且經具結作證，並無顯有不可信之
    情形，依上說明，其於偵查中之證言自具有證據能力。
三、又按「被告以外之人於審判外之陳述，雖不符前4 條之規定
    （即傳聞法則例外得為證據之情形），而經當事人於審判程
    序同意作為證據，法院審酌該言詞陳述或書面陳述作成時之
    情況，認為適當者，亦得為證據。」；「當事人、代理人或
    辯護人於法院調查證據時，知有第159 條第1 項不得為證據
    之情形，而未於言詞辯論終結前聲明異議者，視為有前項之
    同意。」，刑事訴訟法第159 條之5 定有明文。查本件關於
    搜索扣押證明筆錄、扣押物品目錄表、內政部警政署刑事警
    察局鑑驗通知書等文書，於本院調查證據時，當事人檢察官
    及被告、辯護人均未於言詞辯論終結前聲明異議，本院審酌
    上開書證作成時之情況，認為適當，依上開規定，均得為證
    據。
貳、實體方面：
一、訊據上訴人即被告丙○○就其有於上揭時、地，依不詳姓名
    年籍綽號「健仔」成年男子之指示，將藏放於其租屋處之毒
    品甲基安非他命，先後7 次交付予購買之人，且「健仔」合
    計以抵銷被告積欠「健仔」之債務60,000元作為報酬之事實
    ，於本院審理中均供承不諱，且被告經員警查獲之上開過程
    ，亦經證人即查獲員警乙○○於偵查、原審及本院審理中均
    證述屬實，復有查獲現場照片10張在卷可憑，及扣案如附表
    1 所示被告所持有欲販賣之毒品甲基安非他命合計11包，及
    被告所有供其販賣毒品所用之物在卷可資佐證，而扣案之毒
    品甲基安非他命11包，經送驗確實均為第二級毒品甲基安非
    他命（合計驗後淨重9550點43公克），有內政部警政署刑事
    警察局93年12月17日刑鑑字第0930178048號鑑驗通知書1 份
    在卷可參。
二、被告於原審法院審理中就其依「健仔」之指示，於第1 次交
    付毒品予他人時，雖曾辯稱：因為當時是以茶葉的袋子包裝
    未開封，伊不知道該物是毒品云云。惟查，被告於偵查中就
    其依「健仔」之指示交付毒品之犯行，均供承：（問：你是
    否知道「健仔」在販賣毒品？）知道。（問：你是否知道你
    幫「健仔」送的貨是安非他命？）知道；伊第1 次幫老闆（
    指「健仔」）送1 公斤，該次伊騎機車，老闆叫伊拿毒品至
    高雄市○鎮區○○路附近之公園交給1 個不知名之男子等語
    （分見台灣高雄地方法院檢察署93年度偵字第16839 號卷第
    30頁、台灣台中地方法院檢察署94年度偵字第1244號卷第36
    頁），足見被告於其第1 次依「健仔」指示交付毒品予他人
    時，其主觀上即已知悉係交付第二級毒品甲基安非他命予購
    買之人，應可認定，且被告於本院審理中復就上開犯行坦承
    確有販賣不諱，被告上開辯解，僅係事後避重就輕之詞，不
    足採信。而本件被告係依「健仔」之指示，將毒品交付予購
    買之人，且被告以其上開租屋處作為藏放毒品之地點，並以
    其所有行動電話作為與「健仔」聯絡交付毒品之用，且被告
    依「健仔」指示交付毒品7 次後，「健仔」以抵銷60,000元
    債務之方式，作為被告之報酬，被告以此方式因而獲利，另
    被告於警詢中復供稱：「進價45萬元，賣價50萬元」云云，
    亦足證被告與「健仔」共同販賣安非他命時，主觀上有營利
    之意圖，其與「健仔」共同以上開方式販賣第二級毒品之犯
    意聯絡及行為分擔，應可認定。
三、被告雖辯稱：伊為警員逮捕時，當時伊身上並無毒品，且警
    員向伊說，你另案還有1 件販毒案被起訴，你帶我們去取出
    毒品，我們可以幫你求情，伊就帶警員至上開英德橫巷住處
    起出安非他命，伊應該符合自首等語。惟查，刑法第62條所
    規定之自首，必須犯人在犯罪未發覺之前，向該管公務員告
    知其犯罪，而不逃避接受裁判者，始與該條規定之要件相當
    ，而本件證人即本案查獲員警乙○○於偵查及原審法院審理
    中，就本案查獲經過係證述：我們當時接獲線報（來自受檢
    察官指揮的同仁），說在本案查獲地點有人販毒，我們就至
    該地點埋伏，當時跟被告到英德橫巷時，看到被告拿1 把鑰
    匙打開公寓大門進去，過了5 、6 分鐘，被告手持1 個塑膠
    袋出來，內有報紙包東西但不知何物，之後跟蹤被告時跟丟
    了，依照我們的查緝經驗，被告上去該處5 分鐘後就持塑膠
    袋下來，且是逆向行駛機車，我們認為該處應該就是藏放毒
    品的地點。之後檢察官就指示我們在遇到被告時就予以拘提
    ，我們就於查獲當日凌晨3 時許，在凱旋三路那裡提示拘票
    逮捕被告，因我們不知道藏放毒品之地點是在英德橫巷該處
    哪1 間房子，我們詢問被告，被告就帶我們至查獲地點起出
    安非他命。當時伊並不知道被告還有另外1 件販毒案子等語
    甚詳；復於本院審理中證稱：「（前述查獲本案係接獲線報
    ，線報是否有具體指明犯罪事實？何人？何處販賣？具體內
    容為何？）是雲林地檢檢察官指揮辦理，因為偵查過一段時
    間之後，線報已經有顯示是被告丙○○所為，而且在販賣二
    級毒品，時間係在94年8 月21日，當日就下來就到被告租屋
    處凱旋三路23號7 樓之2 大門埋伏，因為有看到被告摩托車
    放在那裡，而且對被告出入情形跟監，其餘內容如原審陳述
    。」，「（當初鎖定的對象就是丙○○？）是的，逮捕丙○
    ○之後被告也很配合，被告同意帶我們警方前往英德橫巷2
    弄8 號起出毒品。」，「（當天開出的拘票原因為何？）是
    被告毒品的案件，至於詳細情形為何不清楚，但我瞭解的情
    形被告是在販賣安非他命。」，「（依據為何？）偵訊的時
    候，我有陳述都是由檢察官指揮辦理，檢察官有說被告是在
    販毒。」，「（地點是否就是凱旋三路的地點？）是的，跟
    監之後就發現被告就前往英德橫巷，認定英德橫巷是放置毒
    品的倉庫。」（見本院95年9 月14日審判筆錄），而臺灣雲
    林地方法院檢察署檢察官於93年8 月20日所核發之拘票，亦
    載明被告涉犯毒品危害防制條例之罪，有檢察官拘票附卷可
    稽（見93年度逕搜字第12號偵查卷），是證人乙○○係接獲
    相關情資，已有確實之證據懷疑本案查獲地點有人進行販賣
    毒品之犯行，並於該處進行埋伏後，對被告予以跟監，嗣認
    為被告確有販賣毒品嫌疑後予以拘提逮捕，證人即員警已有
    確切之根據，且合理懷疑被告確實涉嫌販賣毒品，被告於為
    警逮捕後，雖告知警員藏放毒品之地點，惟此時應認被告販
    賣毒品犯行業已為員警所知悉發覺，參諸上開說明，尚難認
    被告已符合自首之規定，合予敘明。
四、被告另以：被告前因販賣第二級毒品甲基安非他命之罪，經
    台灣苗栗地方法院以93年度訴字第121 號判決，判處有期徒
    刑8 年6 月確定，本案與該案有連續犯之裁判上一罪關係，
    本案已為該案確定效力所及，本案應為免訴判決等語。經查
    ，被告前於92年間，因販賣第二級毒品罪嫌，經檢察官提起
    公訴，嗣台灣苗栗地方法院於94年2 月16日，以93年度訴字
    第121 號判決判處被告有期徒刑8 年6 月，經提起上訴，台
    灣高等法院台中分院於94年5 月17日，以94年度上訴字第61
    3 號判決上訴駁回，復經提起上訴，由最高法院於94年8 月
    11日，以94年度台上字第4311號判決上訴駁回確定之事實，
    有台灣高等法院被告前案紀錄表1 份在卷可查，且經原審法
    院調閱台灣苗栗地方法院93年度訴字第121 號刑事案件及歷
    審卷宗核閱屬實，而該案被告之犯罪事實，係被告於92年5
    月18日，於高雄市○○路附近，向綽號「阿生」之人，販入
    第二級毒品安非他命27包後（合計972 點02公克），於同年
    月22日晚上8 時20許，被告駕駛汽車行經國道一號高速公路
    汐止收費站時，為警查獲並扣得上開毒品，因認被告犯有販
    賣第二級毒品之罪。而該案之犯罪時間與本案相距將近1 年
    2 月，已相隔甚久，且該案中被告係自行向他人販入毒品後
    欲再行販賣，與本案被告係依他人指示後交付毒品予買家之
    犯罪方式，亦不相同，難認被告本案與該案之販賣毒品犯行
    係基於同一概括犯意而為，自非上開案件判決效力所及，被
    告此部分所辯，亦不足採，併予敘明。
五、查甲基安非他命，係毒品危害防制條例第2 條第2 項第2 款
    所稱之第二級毒品。是核被告所為，係犯毒品危害防制條例
    第4 條第2 項之販賣第二級毒品罪。被告與「健仔」就上開
    販賣第二級毒品之犯行，有犯意聯絡及行為分擔，應論以共
    同正犯。被告先後7 次共同販賣第二級毒品之犯行，時間緊
    接，犯罪方法類似，且觸犯構成要件相同之罪名，顯係基於
    概括犯意反覆為之，應依連續犯規定，論以1 罪，並除無期
    徒刑部分依法不得加重外，其餘應依修正前刑法第56條但書
    規定加重其刑。被告連續持有毒品甲基安非他命之低度行為
    ，應為連續販賣毒品之高度行為所吸收，不另論罪。查被告
    有如上所述前科之事實，有台灣高等法院被告前案紀錄表1
    份在卷可查，其受有期徒刑之執行完畢，5 年以內再犯本件
    有期徒刑以上之罪，為累犯，除無期徒刑部分依法不得加重
    外，餘應依刑法第47條規定加重其刑，並遞加重之。檢察官
    於起訴書中僅認被告係先後於93年7 月上旬某日及同年月中
    旬某日，與「健仔」之人共同販賣第二級毒品2 次，又被告
    雖於本院審理中明確供稱其係自93年7 月初某日起至同年8
    月下旬某日止，依「健仔」之指示先後交付毒品7 次予購買
    毒品之人，然被告於原審審理中自承有抵銷其債務6 萬元（
    原審卷153 頁），且於檢察官偵查中供稱其報酬之計算係「
    1 公斤1 萬元，到目前為止拿過6 萬元」（見16839 號偵查
    卷第16頁），又稱：「每次（送貨）都是以半公斤或1 公斤
    為單位，之前5 公斤那1 次有一回買家說只要半公斤，……
    」，「這次他放了10公斤，我只有送了1 次半公斤就被查獲
    了。」（見16839 號偵查卷第29頁），足見被告販賣半公斤
    之次數為2 次，販賣1 公斤之次數為5 次，合計販賣6 公斤
    ，而取得6 萬元之報酬，是被告應係與「健仔」共同為7 次
    販賣毒品之犯行，除檢察官所起訴上開2 次外，被告所犯其
    餘5 次共同販賣毒品犯行部分，與起訴部分有連續犯之裁判
    上一罪關係，本院自應一併予以審理，另台灣雲林地方法院
    檢察署檢察官以94年度偵字第325 號函送原審法院併辦部分
    ，與上開起訴部分，係屬相同之犯罪事實，本院自應一併予
    以審理。按被告行為後，刑法第56條連續犯之規定，業於94
    年2 月2 日修正公布刪除，並於95年7 月1 日施行，則被告
    之犯行，因行為後新法業已刪除連續犯之規定，此刪除雖非
    犯罪構成要件之變更，但顯已影響行為人刑罰之法律效果，
    自屬法律有變更。比較新、舊法律結果，因舊法係依連續犯
    規定論以1 罪，新法則應依行為數分別論罪，自以舊法較有
    利於被告，依新法第2 條第1 項前段規定，仍應適用較有利
    於被告之行為時法律即舊法論處。
六、原審據以論罪科刑，固非無見。惟查：(一)被告販賣甲基安非
    他命之時間為93年7 月初某日起至同年8 月下旬某日止，原
    審誤為94年7 月初某日起至同年8 月下旬某日止，在時間上
    之認定尚有未合；(二)被告販賣甲基安非他命之次數為7 次，
    原審誤為6 次，亦有未合；(三)被告與「健仔」共同販賣毒品
    之數量為6 公斤，每公斤為50萬元，共計所得為300 萬元，
    原判決僅依被告之所得計算，誤為6 萬元，為有未洽。被告
    上訴意旨，仍執前詞，以被告係自首以及為前案判決效力所
    及云云，指摘原判決不當，雖無理由，但原判決既有上開可
    議之處，自仍應由本院將原判決關於販賣第二級毒品部分撤
    銷改判。爰審酌被告不循正途賺取生活所需，僅貪圖一己私
    利，即以販賣毒品之方式圖利，已嚴重戕害國人身心健康及
    社會秩序，且被告前已因販賣毒品之犯行為警查獲，並經檢
    察官提起公訴，被告卻不知警惕，再度違犯本案，惟念及被
    告於犯後尚知坦認犯行，及檢察官、辯護人對於刑度之意見
    與其他一切情狀，仍依原審量處如主文第2 項所示之刑，且
    依被告犯罪之性質，認有褫奪公權之必要，爰一併諭知褫奪
    公權5 年。扣案如附表1 編號1 所示之甲基安非他命11包（
    合計驗後淨重9550點43公克，含包裝袋11只），均係第二級
    毒品，且包裝上開毒品之包裝袋已因直接觸碰、沾染毒品而
    難以析離，自應視同為毒品，均依毒品危害防制條例第18條
    第1 項前段規定，諭知沒收銷燬之。扣案如附表1 編號2 至
    編號6 所示之物（其中編號6 部分，不含該行動電話之SIM
    卡），均係被告所有，且分別係供包裝毒品及販賣毒品所用
    之物，均業據被告供認屬實，應依毒品危害防制條例第19條
    第1 項規定，均宣告沒收。另被告共同販毒所得利益300 萬
    元，應認係被告與「健仔」共同販毒所得之財物，應依同條
    例第19條第1 項規定諭知沒收，如全部或一部不能沒收時，
    以其財產抵償之。至於扣案如附表2 編號1 、2 、3 、6 、
    8 所示之物，被告於本院審理中供稱：該物分別係供其施用
    之第一級毒品及器具等語，與被告上開販賣第二級毒品並無
    關聯，另扣案之附表2 編號4 、5 、7 、9 所示之物，客觀
    上亦難認與被告上開犯行有直接關聯，本院爰均不予宣告沒
    收，一併敘明。
七、被告被訴未經許可，持有可發射子彈具有殺傷力之改造手槍
    及子彈部分，已經原審判決確定。
據上論結，應依刑事訴訟法第369 條第1 項前段、第364 條、第
299 條第1 項前段，毒品危害防制條例第4 條第2 項、第18條第
1 項前段、第19條第1 項，刑法第2 條第1 項前段、第11條、第
28條、第47條、第37條第2 項，95年7 月1 日公布施行前刑法第
56條，判決如主文。
本案經檢察官張金塗到庭執行職務。
中    華    民    國    95    年    9     月    21    日
            刑事第五庭  審判長法  官  曾永宗
                              法  官  陳  箐
                              法  官  任森銓
以上正本證明與原本無異。
如不服本判決應於收受本判決後10日內向本院提出上訴書狀，其
未敘述上訴理由者，並得於提起上訴後10日內向本院補提理由書
狀（均須按他造當事人之人數附繕本）「切勿逕送上級法院」。
中    華    民    國    95    年    9     月    21    日
                              書記官  蘇恒仁
附錄本判決論罪科刑法條：
毒品危害防制條例第4 條
製造、運輸、販賣第一級毒品者，處死刑或無期徒刑；處無期徒
刑者，得併科新臺幣1 千萬元以下罰金。
製造、運輸、販賣第二級毒品者，處無期徒刑或7 年以上有期徒
刑，得併科新臺幣7 百萬元以下罰金。
製造、運輸、販賣第三級毒品者，處5 年以上有期徒刑，得併科
新臺幣5 百萬元以下罰金。
製造、運輸、販賣第四級毒品者，處3 年以上10年以下有期徒刑
，得併科新臺幣3 百萬元以下罰金。
製造、運輸、販賣專供製造或施用毒品之器具者，處1 年以上7
年以下有期徒刑，得併科新臺幣1 百萬元以下罰金。
前五項之未遂犯罰之。
附表1：
┌──┬────────┬────────────┐
│編號│扣案物品        │數量                    │
├──┼────────┼────────────┤
│1   │甲基安非他命    │11包（合計驗後淨重9,550 │
│    │                │點43公克、含包裝袋11只）│
├──┼────────┼────────────┤
│2   │磅秤            │1台                     │
├──┼────────┼────────────┤
│3   │夾鍊袋          │85只                    │
├──┼────────┼────────────┤
│4   │包裝毒品之報紙  │10張                    │
├──┼────────┼────────────┤
│5   │包裝毒品之塑膠手│9 個                    │
│    │提袋            │                        │
├──┼────────┼────────────┤
│6   │NOKIA牌行動電話 │1 支                    │
│    │（門號0000000000│                        │
│    │號）            │                        │
└──┴────────┴────────────┘
附表2：
┌──┬────────┬───────┐
│編號│扣案物品及數量  │查扣地點      │
├──┼────────┼───────┤
│1   │海洛因1包（毛重1│高雄市前鎮區英│
│    │點6 公克）      │德橫巷2 弄8 號│
├──┼────────┼───────┤
│2   │塑膠鏟子2支     │同上          │
├──┼────────┼───────┤
│3   │注射針筒21 支   │同上          │
├──┼────────┼───────┤
│4   │房屋租賃契約書1 │同上          │
│    │份              │              │
├──┼────────┼───────┤
│5   │大門鑰匙3 支    │同上          │
├──┼────────┼───────┤
│6   │海洛因2包（合計 │高雄市前鎮區凱│
│    │毛重2點2 公克） │旋三路23號7樓 │
│    │                │之2           │
├──┼────────┼───────┤
│7   │房屋租賃契約書1 │同上          │
│    │份              │              │
├──┼────────┼───────┤
│8   │注射針筒10支    │同上          │
├──┼────────┼───────┤
│9   │大門鑰匙2 支    │同上          │
└──┴────────┴───────┘


司法院資訊處製作；財團法人民間司法改革基金會備份。
